---
title: 'Validation project'
output:
  html_document:
    toc: TRUE
    toc_float:
      collapsed: FALSE
      smooth_scroll: TRUE
---

```{r setup, include=FALSE}
knitr::opts_chunk$set(echo = TRUE,
                      message=FALSE,
                      error=FALSE,
                      warning=FALSE)
library(dplyr)
library(tidyr)
require(lubridate)
library(ggplot2)
library(stringr)
library(zoo)
library(readxl)
library(flextable)

```

# Импорт данных

Импорт нескольких листов базы данных в  несколько датафреймов:

df1 - общая информация о пациентах

df2 - даты поступления и перевода пациентов из отделения в отделение

df3 - экстренные анализы

df4 - плановые анализы

При импорте переводим столбец id в факторную переменную, а у листов с анализами
приводим названия столбцов к общему виду.

```{r}

df1 <- read_excel("data/raw/COVID_PROJECT_UPDATE_16.11.2021.xlsx", "Lista totala") %>% 
    mutate(id = as.factor(id))

df2 <- read_excel("data/raw/COVID_PROJECT_UPDATE_16.11.2021.xlsx", "Transferuri")  %>% 
    mutate(id = as.factor(id))

df3 <- read_excel("data/raw/COVID_PROJECT_UPDATE_16.11.2021.xlsx", "Analize de urgenta") %>% 
    rename(date = AppliedDate, test = name, value = Value) %>% 
    mutate(id = as.factor(id))

df4 <- read_excel("data/raw/COVID_PROJECT_UPDATE_16.11.2021.xlsx", "Analize planice") %>% 
    rename(date = Date, test = Name, value = rezultat) %>% 
    mutate(id = as.factor(id))
```
Сшиваем датафреймы с анализами в один датафрейм

```{r}

df_test <- rbind(df3, df4)

```

Считаем число уникальных пациентов в трех датафреймах

```{r}
length(unique(df1$id))      #4399
length(unique(df2$id))      #4404
length(unique(df_test$id))  #4183
```

Модифицируем датафрейм df2, чтобы суммировать данные по переводам из отделения в отделение в общую продолжительность госпитализации

```{r}
# Разделение колонок дата_время на отдельные колонки:

df2_m <- df2 %>% 
  separate(StartDate, c("StartDate", "StartTime"), sep = " ") %>%
  separate(EndDate, c("EndDate", "EndTime"), sep = " ")

# Перевод дат в формат, пригодный для вычисления дней:

df2_m$StartDate <- as.Date(df2_m$StartDate, format ="%Y-%m-%d")
df2_m$EndDate <- as.Date(df2_m$EndDate, format="%Y-%m-%d")

# Считаем продолжительность госпитализации в днях (для пациентов поступивших и выписавшихся в тот же день значение равно 0)

df2_m$hospit_days <- df2_m$EndDate - df2_m$StartDate

# Суммируем продолжительность госпитализации по пациентам в один датасет

hosp_days <- df2_m %>%                                       
  group_by(id) %>%                         
  summarise(hospit_days_total = sum(hospit_days)) 

# Преобразуем наш датасет сливая с датасетом по продолжительности госпитализации

df2_new <-  merge(df2_m, hosp_days, by="id")
df2_new$OutcomeDate <- df2_new$StartDate + df2_new$hospit_days_total 

# оставляем только одну верхнюю строку для каждого пациента и нужные столбцы 

df2_short <- df2_new[row.names(unique(df2_new[,c("id", "hospit_days_total")])),]

# how many patients?

length(unique(df2_short$id)) #4404

# Удалим из памяти промежуточные датафреймы

rm(df2_m, df2_new)
```


Делаем один датафрэйм с общей информацией о пациентах объединяя датафреймы df1 и df2 по id пациентов 

```{r}

df_patients_raw <- merge(df1, df2_short, by = c("id")) 

nrow(df_patients_raw)

#часть пациентов из df2 потеряли, так как о них не было информации в df1 
```

Преобразуем датафрейм с информацией о пациентах:

- оставляем только нужные столбцы

- переименовываем столбцы

```{r}
df_patients <- df_patients_raw %>% 
  select(id, sex, virsta, cicode, rezolvare, StartDate,
         hospit_days_total, OutcomeDate) %>% 
  rename(age = virsta, diagnosis = cicode, outcome = rezolvare,
         hospitalization = hospit_days_total)
```


Делаем один общий датафрейм по информации и результам анализов

```{r}

df_raw <- merge(df_patients, df_test, by = c("id"))
n_raw <- length(unique(df_raw$id))
n_raw #4180
#потеряли часть пациентов из обоих датасетов - и df_patients, и df_test

```

Преобразуем даты анализов и считаем дни от анализа до исхода

```{r}

df_raw$date <- as.Date(df_raw$date)

df_raw$DaysBfOutcome <- as.numeric(df_raw$OutcomeDate - df_raw$date)

```


Фильтрация по информации об исходе: outcomeFilter
Исключаем пациентов, у которых исход не насту

```{r}

outcomeFilter <- function (x)
{
 y <- x %>% 
 filter(outcome != "transfer inter-spitalicesc")
 n_before <- length(unique(x$id))
 n_after <- length(unique(y$id)) 
 reduction <- n_before - n_after
 print(str_c("Patients before filtration: ", as.character(n_before)))
 print(str_c("Transferred patients: ", as.character(reduction)))
 print(str_c("Patients after filtration: ", as.character(n_after)))
 return(y)
}

data_raw <- outcomeFilter(df_raw)

# Удалим из памяти промежуточный датафрейм, который не будет использоваться далее

rm(df_raw)

```



Поменяем значения исходов в датасете на 1/0

```{r}
died_outcomes <- c("Decedat in Reanimare", "decedat in sectie", "Decedat in TI BCV", "Decedat in TI",  "Decedat in izolator")

survived_outcomes <- c("externat", "externat la cerere")

data_raw$outcome <- ifelse(data_raw$outcome 
                               %in% died_outcomes, 1, 0)
```

Сделаем переменные пол, диагноз и исход факторами

```{r}
data_raw <- data_raw %>% 
  mutate(sex = as.factor(sex)) %>% 
  mutate(diagnosis = as.factor(diagnosis)) %>% 
  mutate(outcome = as.factor(outcome))
```

## Преобразуем базу данных перед переводом в широкий формат

Различные варианты названий анализов для показателей, фигурирующих в таблице 1 в референтной статье.

```{r}
ALT <- c("Dozarea alaninaminotransferazei (ALT) in ser", "Dozarea ALT (alaninaminotransferazei)")
Amilasa <- c("Dozarea a-amilazei in lichidele biologice (mat. cinetica)", "Amilaza in sange")
APTT <- c("Timpul de tromboplastina  partial active  (TTPA)", "Timpul de trombina cu sulfat de protamine", "Timpul de tromboplastina partial activa")
AST <- c("Dozarea aspartataminotransferazei (AST) in ser", "Dozarea AST (aspartataminotransferazei)")
Conj_bilirubin <- c("Dozarea bilirubina conjugata", "Bilirubina conjugata", "Dozarea bilirubinei conjugate")
Creatinin <- c("Dozarea creatininei in ser sau urina", "Dozarea creatininei", "Creatinina", "Dozarea creatininei in ser")
CRP <- c("Determinarea proteinei C-reactive", "CRP")
D_dimer <- c("D-Dimer", "D-dimeri")
Ferritin <- c("Determinarea feritinei", "Ferritin")
Fibrinogen <- c("Fibrinogenul", "Fibrinogen")
Glucose <- c("Dozarea glucozei", "Glucoza", "Dozarea glucozei in sange")
Hemoglobin <- c("Dozarea hemoglobinei")
LDG <- c("Dozarea lactatdehidrogenazei (LDH) in ser", "Lactat dehidrogenaza")
Lymphocytes <- c("Limfocite")
Monocytes <- c("Monocite")
Neutrophils <- c("Segmentate")
Platelets <- c("Numaratoarea trombocitelor")
Potassium <- c("Dozarea potasiului in serul sanguin", "K", "K+")
Procalcitonin <- c("Procalcitonina", "Determinarea Procalcitoninei")
Sodium <- c("Dozarea sodiului in serul sanguin", "Na", "Na+")
Total_protein <- c("Dozarea proteinei totale", "Dozarea proteinei  totale")
Urea <- c("Dozarea ureei", "Ureea", "Uree")
WBC <- c("Numaratoarea leucocitelor", "WBC")
#BMI, Toponin I - показатели отсутствуют в базе
```

Заменяем названия тестов на английские: renameTest
```{r}
renameTest <- function(x) 
{
x$test <- ifelse(x$test %in% ALT, "ALT", x$test)
x$test <- ifelse(x$test %in% Amilasa, "Amilasa", x$test)
x$test <- ifelse(x$test %in% APTT, "APTT", x$test)
x$test <- ifelse(x$test %in% AST, "AST", x$test)
x$test <- ifelse(x$test %in% Conj_bilirubin, "Conj_bilirubin", x$test)
x$test <- ifelse(x$test %in% Creatinin, "Creatinin", x$test)
x$test <- ifelse(x$test %in% CRP, "CRP", x$test)
x$test <- ifelse(x$test %in% D_dimer, "D_dimer", x$test)
x$test <- ifelse(x$test %in% Ferritin, "Ferritin", x$test)
x$test <- ifelse(x$test %in% Fibrinogen, "Fibrinogen", x$test)
x$test <- ifelse(x$test %in% Glucose, "Glucose", x$test)
x$test <- ifelse(x$test %in% Hemoglobin, "Hemoglobin", x$test)
x$test <- ifelse(x$test %in% LDG, "LDG", x$test)
x$test <- ifelse(x$test %in% Lymphocytes, "Lymphocytes", x$test)
x$test <- ifelse(x$test %in% Monocytes, "Monocytes", x$test)
x$test <- ifelse(x$test %in% Neutrophils, "Neutrophils", x$test)
x$test <- ifelse(x$test %in% Platelets, "Platelets", x$test)
x$test <- ifelse(x$test %in% Potassium, "Potassium", x$test)
x$test <- ifelse(x$test %in% Procalcitonin, "Procalcitonin", x$test)
x$test <- ifelse(x$test %in% Sodium, "Sodium", x$test)
x$test <- ifelse(x$test %in% Total_protein, "Total_protein", x$test)
x$test <- ifelse(x$test %in% Urea, "Urea", x$test)
x$test <- ifelse(x$test %in% WBC, "WBC", x$test)
return(x)
}

df_renamed <- renameTest(data_raw)

# Удалим из памяти промежуточный датафрейм, который не будет использоваться далее

rm(data_raw)
```

Преобразуем значения тестов в числовые и удаляем некорректные
: correctValue

(+правим D_dimer *1000)

```{r}
correctValue <- function(x)
{
  n_before <- length(unique(x$id))
  x$value <- gsub('[_><]', '', x$value)
  x$value <- gsub('min', '', x$value)
  x$value <- trimws(x$value, which = c("both"), whitespace = "[ \t\r\n]")
  x <- filter(x, !str_detect(value, '[A-z+/]'))
  x$value <- as.numeric(as.character(x$value))
  x$value <- ifelse(x$test == "D_dimer", x$value * 1000, x$value)
  n_after <- length(unique(x$id)) 
  reduction <- n_before - n_after
  print(str_c("Patients before filtration: ", as.character(n_before)))
  print(str_c("Lost patients: ", as.character(reduction)))
  print(str_c("Patients after filtration: ", as.character(n_after)))
  return(x)  
}

df_corr <- correctValue(df_renamed)

# Посмотрим количество NA после очистки

table(is.na(df_corr$value))

```

Фильтрация по наличию анализов, которые фигурировали в референтной статье: table1Filter

```{r}

table1 <- c("ALT", "Amilasa", "APTT", "AST",
               "Conj_bilirubin", "Creatinin", "CRP", 
               "D_dimer", "Ferritin",  "Fibrinogen", 
               "Glucose", "Hemoglobin", "LDG",  "Lymphocytes",
               "Monocytes", "Neutrophils", "Platelets", 
               "Potassium","Procalcitonin", "Sodium",
               "Total_protein", "Urea", "WBC")

table1Filter <- function(x)
  {
  n_before <- length(unique(x$id))
  x <- x %>%  filter(test %in% table1)
  n_after <- length(unique(x$id)) 
  reduction <- n_before - n_after
print(str_c("Patients before filtration: ", as.character(n_before)))
print(str_c("Lost patients: ", as.character(reduction)))
print(str_c("Patients after filtration: ", as.character(n_after)))
return(x)  
}

df_long <- table1Filter(df_corr)
```

Посмотрим сколько пациентов имело результаты по лабораторным тестам, входящим в шкалу.

```{r}

table3 <- c("APTT", "CRP", "D_dimer", "Glucose",
            "Hemoglobin", "Lymphocytes", "Total_protein", 
            "Urea", "WBC")
df_table3 <- df_corr %>% 
  filter(test %in% table3)
length(unique(df_table3$id)) #4138

```


## Переводим базу в широкий формат

```{r}

# Рассчитаем медианные значения для случаев, когда в один день анализ был сделан несколько раз

data_wide <- df_long %>%
  group_by(id, sex, age, diagnosis, StartDate, OutcomeDate, outcome, hospitalization, date, test) %>% 
  dplyr::summarise(value_med = median(value, na.rm = TRUE)) %>% 
  pivot_wider(names_from = "test", values_from = "value_med") %>%
  group_by(id) %>% 
  arrange(id , date) %>%  
  mutate_all(funs(na.locf(., na.rm = FALSE)))

# Рассчитываем дни до исхода

data_wide$DaysBfOutcome <- data_wide$OutcomeDate - data_wide$date


```

## Делаем финальную БД для анализа

Делаем функции для фильтрации датасета. Фильтрация делается с помощью функций, чтобы понять сколько пациентов отсекает каждый фильтр.


```{r}

# Фильтрация по дате анализа. Анализ должен быть сделан раньше, чем за 21 день до исхода: day20Filter

day20Filter <- function(x)
{
  y <- x %>% 
    filter(DaysBfOutcome >= 0 & DaysBfOutcome < 21)
  n_before <- length(unique(x$id))
  n_after <- length(unique(y$id)) 
  reduction <- n_before - n_after
  print(str_c("Patients before filtration (analysis date): ", as.character(n_before)))
  print(str_c("Filtered patients: ", as.character(reduction)))
  print(str_c("Patients after filtration: ", as.character(n_after)))
  return(y)
}

# Фильтрация по госпитализации менее 3-х дней: shortFilter. Длительность госпитализации должна быть 3 дня и больше

shortFilter <- function(x)
{
  y <- x %>% 
    filter(hospitalization > 2)
  n_before <- length(unique(x$id))
  n_after <- length(unique(y$id)) 
  reduction <- n_before - n_after
  print(str_c("Patients before filtration (hospitalisation duration): ", as.character(n_before)))
  print(str_c("Filtered patients: ", as.character(reduction)))
  print(str_c("Patients after filtration: ", as.character(n_after)))
  return(y)
}

# Фильтрация по диагнозу: diagnosisFilter. Если пациент поступал по диагнозу, не связанному с заболеванием лёгких, он исключался из анализа.

diagnosisFilter <- function(x){
  respiratory <- c("B342", "B972", "J069", "J110", "J128",
                   "J129", "J168", "J182", "J189", "J209",
                   "J440", "J960", "J969", "U072")
  y <- x %>% 
    filter(diagnosis %in% respiratory)
  n_before <- length(unique(x$id))
  n_after <- length(unique(y$id)) 
  reduction <- n_before - n_after
  print(str_c("Patients before filtration (diagnosis): ", as.character(n_before)))
  print(str_c("Filtered patients: ", as.character(reduction)))
  print(str_c("Patients after filtration: ", as.character(n_after)))
  return(y)
}

```

```{r}


data_final <- data_wide %>% 
  shortFilter() %>% 
  day20Filter() %>%
  diagnosisFilter()



```


# Характеризуем рабочую базу данных пациентов

Cколько пациентов умерло и выжило

```{r}
total <- length(unique(data_final$id)) 
total #3162
survived <- length(unique((data_final %>%
                             filter(outcome == 0))$id)) 
survived #2258
round(survived/total*100, digits = 1) #71.4
died <- length(unique((data_final %>% 
                             filter(outcome == 1))$id))
died #904
round(died/total*100, digits = 1) #28.6
```

Cколько пациентов с каждым диагнозом

```{r}
data_final %>% 
  distinct(id, .keep_all = TRUE) %>% 
  group_by(diagnosis) %>% 
  tally()
```

Продолжительность госпитализации выживших и умерших пациентов

```{r}
data_final %>% 
  distinct(id, .keep_all = TRUE) %>% 
  group_by(outcome) %>% 
  summarise(
    mean = mean(hospitalization, na.rm = TRUE)
    %>% as.numeric() %>% round(digits = 1),
    sd = sd(hospitalization, na.rm = TRUE)
    %>% as.numeric() %>% round(digits = 1),
    median = median(hospitalization, na.rm = TRUE)
    %>% as.numeric() %>% round(digits = 1),
    MAD = mad(hospitalization, na.rm = TRUE)
    %>% as.numeric() %>% round(digits = 0),
  ) %>% 
  flextable()
```

Возраст

```{r}
data_final %>% 
  distinct(id, .keep_all = TRUE) %>% 
  group_by(outcome) %>% 
    summarise(
    median = median(age, na.rm = TRUE)  %>% round(digits = 1),
    MAD = mad(age, na.rm = TRUE) %>% round(digits = 1)
  ) %>% 
  flextable()
data_final %>% 
  distinct(id, .keep_all = TRUE) %>% 
    ungroup() %>% 
  summarise(
    median = median(age, na.rm = TRUE)  %>% round(digits = 1),
    MAD = mad(age, na.rm = TRUE) %>% round(digits = 1)
  ) %>% 
  flextable()
 
```

Распределение по полу

```{r}
total <- length(unique(data_final$id))
total
male <- length(unique((data_final %>%
                             filter(sex == "M"))$id))
male #1517
round(male/total*100, digits = 1) #48
female <- length(unique((data_final %>% 
                             filter(sex == "F"))$id))
female #1645
round(female/total*100, digits = 1) #52
```
Таблица 1

```{r}
table1Stat <- list(
  '__median' = function(x) {median(x, na.rm = TRUE) %>% round(digits = 1)},
  '__MAD' = function(x) {mad(x, na.rm = TRUE) %>% round(digits = 1)}
)

data_final %>% 
  distinct(id, .keep_all = TRUE) %>% 
  ungroup() %>% 
  summarise(across(table1, table1Stat)) %>% 
  pivot_longer(everything()) %>% 
  separate(name, into = c("Test", "Stat"), sep = "___") %>% 
  pivot_wider(values_from = value,
              names_from = Stat) %>% 
  flextable()

 
```


## Графики базовых характеристик


```{r}

# Удаляем повторы для проведения анализа


data_final %>% 
  distinct(id, .keep_all = TRUE) -> df_basic
```


Продолжительность госпитализации

```{r}
ggplot(df_basic, aes(y = hospitalization, 
                     x = outcome)) +
  geom_boxplot(width = 0.4, aes(fill = outcome)) +
  scale_fill_manual(values = c("#00BFC4", "#F8766B"))+
  theme_classic() +
  ylab("Продолжительность госпитализации, дни") +
  xlab("Исход")
```

Возраст умерших (1) и выписавшихся (0) пациентов

```{r}
ggplot(df_basic, aes(y = age, 
                     x = outcome,
                     fill = outcome)) +
  geom_boxplot(width = 0.4) +
  scale_fill_manual(values = c("#00BFC4", "#F8766B")) +
  theme_classic() +
  ylab("Возраст, лет") +
  xlab("Исход")
```

Гистограмма с датами поступления умерших и выписавшихся пациентов

```{r}
ggplot(df_basic, aes(x = StartDate, fill = outcome)) +
    geom_histogram(binwidth = 7) +
    scale_fill_manual(values = c("#00BFC4", "#F8766B"))+
    theme_classic() +
    xlab("Дата госпитализации")+
    ylab("Число пациентов")+
    labs(fill = "Исход")

summary(df_basic$StartDate)
summary(df_basic$OutcomeDate)
```

# Валидация шкалы

Создаём отдельный датафрейм с 9 интересующими нас параметрами.

```{r}

# Т.к. эти фрагменты работ выполнялись разными авторами параллельно, 
# имена столбцов были изменены чтобы код сохранил работоспособность.

score_9 <- data_final %>% 
    select(id, 
           Outcome = outcome, 
           DaysBfOutcome, 
           DayOfHosp = hospitalization, 
           AnalysisDate = date, 
           `d-dimer` = `D_dimer`, 
           urea = Urea, 
           limphocite_perc = Lymphocytes, 
           crp = CRP, 
           protein_total = Total_protein, 
           aptt = APTT, 
           wbc = WBC, 
           hg = Hemoglobin, 
           glucose = Glucose) %>% 
    ungroup() %>% 
    mutate(DayOfHosp = as.numeric(DayOfHosp),
           DaysBfOutcome = as.numeric(DaysBfOutcome),
           limphocite_perc = limphocite_perc / 100 * wbc)

score_9 %>% summary()

```

Рассчитываем score (значения шкалы) по способу, описанному в статье

```{r}

score_9 <- score_9 %>% 
    mutate(score = if_else(score_9$'d-dimer' > 2149 & !is.na(score_9$'d-dimer'), 4, 0) +
                   if_else(score_9$urea > 11 & !is.na(score_9$urea), 5, 0) +
                   if_else(score_9$limphocite_perc < 0.7 & !is.na(score_9$limphocite_perc), 3, 0) +
                   if_else(score_9$crp > 146 & !is.na(score_9$crp), 3, 0) +
                   if_else(score_9$protein_total < 61 & !is.na(score_9$protein_total), 6, 0) +
                   if_else(score_9$aptt > 42 & !is.na(score_9$aptt), 4, 0) +
                   if_else(score_9$wbc > 13.5 & !is.na(score_9$wbc), 4, 0) +
                   if_else(score_9$hg < 115 & !is.na(score_9$hg), 3, 0) +
                   if_else(score_9$glucose > 9 & !is.na(score_9$glucose), 4, 0))

```

## Оценка динамики показателя score по мере приближения к исходу

```{r}

score_9 %>% 
    group_by(Outcome, DaysBfOutcome) %>% 
    summarise(M = mean(score),
              LCL = t.test(score)$conf.int[1],
              UCL = t.test(score)$conf.int[2]) %>% 
  ggplot(aes(x = DaysBfOutcome, y = M, colour = Outcome)) + 
  geom_linerange(aes(ymin = LCL, ymax = UCL)) +
  geom_line() +
  geom_point() + 
  theme_bw() + 
  ylab("Average score + 95% CI") + 
  xlab("Day before outcome") +
  scale_color_manual(labels=c("Discharge","Death"), values = c("#00BFC4", "#F8766B")) + 
  scale_x_reverse(breaks = seq(20, 0, -2))

```

Мы видим, что по мере приближения к исходу различия в показателе score между выписавшимися и умершими пациентами нарастают.

## Интерпретация показателя

Оценим, как именно рост показателя score связан с шансом развития летального исхода на разных сроках

```{r}

# Сначала у каждого пациента считается максимальное значение score

score_9_max <- score_9 %>% 
    group_by(id, Outcome) %>% 
    summarise(score = max(score, na.rm = TRUE))

# Строится модель логистической регрессии для данного значения 

glm_outcome <- glm(Outcome ~ score, family=binomial, data = score_9_max)

# Построим таблицу ожидаемых вероятностей летального исхода с помощью модели

score <- seq(1, 36, by = 1)
scores <- as.data.frame(score)
predictions <- predict.glm(glm_outcome, scores, type="response", se.fit = TRUE)

# Рассчитаем ДИ

scores$outcome_pr <- predictions$fit
ci <- 1.96 * predictions$se.fit
scores$ci_low_pr <- predictions$fit - ci
scores$ci_up_pr <- predictions$fit + ci

# Рассчитаем шансы летального исхода и ДИ для них (odd = death probability/discharge probability)

scores$odd <- round(scores$outcome_pr/(1- scores$outcome_pr), 5)
scores$ci_low_odd <- round(scores$ci_low_pr/(1- scores$ci_low_pr), 5)
scores$ci_up_odd <- round(scores$ci_up_pr/(1-scores$ci_up_pr), 5)
scores$score <- as.factor(scores$score)

# Построим график зависимости шанса летального исхода от значений score

ggplot(scores, aes(x=score, y=odd)) + 
    geom_linerange(aes(ymin=ci_low_odd, ymax=ci_up_odd)) +
    geom_line() +
    geom_point() + 
    theme_bw() + 
    scale_y_log10(limits = c(0.001, 200), 
                  breaks=c(0.001,0.01,0.1,1,10,100), 
                  labels = c("1/1000", "1/100", "1/10", "1","10","100")) + 
    labs(x = "Максимальная оценка по score",
         y = "Шанс летального исхода")

```

Построим таблицу для оценки градаций риска.

```{r}

thresholds <- c("<4", "[4, 8)", "[8, 14)", "[14, 20)", ">=20")
odds <- c("< 1:100","1:100 - 1:25", "1:25 -  1:5", "1:5 - 1:1", ">1:1")
risk_grade <- c("Very Low", "Low", "Average", "High", "Very High")
data <- data.frame(thresholds, odds, risk_grade)
colnames(data) <- c("Score range", "Expected death/discharge odds", "Risk grade")
data %>% flextable(cwidth = 1.5) %>%
  theme_box() %>%
  align(align = "center", part = "all") 

```

Построим график для оценки шансов летального исхода по аналогии с графиков в референтной статье.

```{r}

data <- filter(scores, score %in% c(4,8,14,20))

ggplot(data, aes(x=score, y=odd, color = "")) + 
    geom_errorbar(aes(ymin=ci_low_odd, ymax=ci_up_odd), width=.1) +
    geom_line() +
    geom_point() + 
    theme_bw() + 
    scale_y_log10(breaks = c(0.01,0.04,0.2,1), labels = c("1/100","1/25","1/5","1")) + 
    ylab("Odds + 95% CI") + 
    xlab("Score grades") + 
    theme(legend.position = "none")

```

## Анализ времени до наступления исхода

```{r}

# Считаем максимальный день до исхода, когда первый раз сработал score для каждого пациента.

PrRange <- data.frame(score = NA, M = NA, LCL = NA, UCL = NA) %>% 
  mutate_all(~ as.numeric(.x))

for (i in 1:length(unique(score_9$score))) {
  score_9 %>% 
    filter(Outcome == 1, score >= unique(score_9$score)[i]) %>%
    mutate(DaysBfOutcome = as.character(DaysBfOutcome) %>% as.numeric()) %>% 
    group_by(id) %>% 
    summarise(first_trigger = max(DaysBfOutcome)) %>% 
    ungroup() %>% 
    summarise(M = mean(first_trigger),
              LCL = t.test(first_trigger)$conf.int[1],
              UCL = t.test(first_trigger)$conf.int[2]) -> stats
  PrRange[i, "score"] <- unique(score_9$score)[i]
  PrRange[i, "M"] <- stats$M[1]
  PrRange[i, "LCL"] <- stats$LCL[1]
  PrRange[i, "UCL"] <- stats$UCL[1]
}

PrRange

```


```{r, fig.height = 3, fig.width = 5, dpi = 300}

PrRange %>% ggplot(aes(x = score)) +
  geom_point(aes(y = M)) + 
  geom_linerange(aes(ymin = LCL, ymax = UCL)) +
  labs(x = "Prognostic score threshold",
       y = "Average prediction range") + 
  scale_x_continuous(breaks = seq(0, 36, by = 4)) +
  scale_y_continuous(breaks = seq(0, 10, by = 2)) +
  theme_bw()

```

## Анализ чувствительности и специфичности шкалы

```{r}

# Строим таблицу с частотами умерших и выживших пациентов на каждом уровне максимального score

score_9_max %>% 
  group_by(score) %>% 
  summarise(n_dead = sum(Outcome == 1),
            N = sum(!is.na(Outcome))) %>% 
  mutate(n_surv = N - n_dead, 
         freq_dead = (100 * n_dead / N) %>% round(1),
         freq_surv = (100 * n_surv / N) %>% round(1),                
         .before = N) -> SurvDeadRate

SurvDeadRate %>% head() %>% flextable() %>% theme_box()

```

Построим график, как менялась доля умерших пациентов в зависимости от уровня score.

```{r, fig.height = 3, fig.width = 6, dpi = 300}



ggplot(SurvDeadRate, aes(x = score)) +
  geom_line(aes(y = freq_dead)) + 
  theme_bw() + 
  labs(y = "Доля умерших пациентов, %",
       x = "Максимальная оценка по score")

```

```{r}

# С помощью цикла рассчитываем значения TP, FP, TN и FN для максимальных значений score

TP <- c()
TN <- c()
FP <- c()
FN <- c()

for (i in 1:length(SurvDeadRate$score)) {
  TP[i] <- SurvDeadRate %>% filter(score > score[i]) %>% pull(n_dead) %>% sum()
  FP[i] <- SurvDeadRate %>% filter(score > score[i]) %>% pull(n_surv) %>% sum()
  TN[i] <- SurvDeadRate %>% filter(score <= score[i]) %>% pull(n_surv) %>% sum()
  FN[i] <- SurvDeadRate %>% filter(score <= score[i]) %>% pull(n_dead) %>% sum()
}

Sens_DB <- tibble(score = SurvDeadRate$score, TP, FP, TN, FN) %>%
  mutate(Sensitivity = 100 * TP / (TP + FN),
         Specificity = 100 * TN / (TN + FP)) %>% 
  rowwise() %>% 
  mutate(LCL_Se = 100*binom.test(c(TP, FN))$conf.int[1],
         UCL_Se = 100*binom.test(c(TP, FN))$conf.int[2],
         LCL_Sp = 100*binom.test(c(TN, FP))$conf.int[1],
         UCL_Sp = 100*binom.test(c(TN, FP))$conf.int[2],)

Sens_DB %>% head() %>% flextable() %>% theme_box()

```

Построим графики для чувствительности и специфичности выявления летальных случаев в зависимости от 
различных пороговых значений максимального score, наблюдавшегося у пациентов.

```{r, fig.height = 3, fig.width = 6, dpi = 300}

Sens_DB_Se <- Sens_DB %>% 
  select(score, value = Sensitivity, LCL = LCL_Se, UCL = UCL_Se) %>% 
  mutate(`Score efficiency` = "Sensitivity")

Sens_DB_Sp <- Sens_DB %>% 
  select(score, value = Specificity, LCL = LCL_Sp, UCL = UCL_Sp) %>% 
  mutate(`Score efficiency` = "Specificity")

rbind(Sens_DB_Se, Sens_DB_Sp) %>% 
  ggplot(aes(x = score, color = `Score efficiency`, fill = `Score efficiency`)) +
    geom_ribbon(aes(ymin = LCL, ymax = UCL), alpha = 0.3, color = NA) + 
    geom_line(aes(y = value), size = 1) +
    labs(x = "Prognostic score threshold",
         y = "Sensitivity / Specificity") + 
    scale_y_continuous(breaks = seq(0, 100, by = 20)) +
    scale_x_continuous(breaks = seq(0, 36, by = 4)) +
    theme_bw()

```




